【裁判字號】    95,訴,1996
【裁判日期】    951101
【裁判案由】    違反著作權法
【裁判全文】
臺灣桃園地方法院刑事判決              95年度訴字第1996號
公  訴  人  臺灣桃園地方法院檢察署檢察官
被      告  乙○○
                      樓
上列被告因違反著作權法案件，經檢察官提起公訴（95年度偵字
第15674 號），被告於準備程序進行中為有罪之陳述，經本院合
議庭裁定由受命法官獨任進行簡式審判程序後而為判決，本院判
決如下：
    主    文
乙○○連續意圖銷售而擅自以重製於光碟之方法侵害他人之著作
財產權，處有期徒刑陸月，如易科罰金，以佰元折算壹日。扣
案盜版光碟片片、電腦主機壹台（含內建燒錄機壹台）及寄件
信封柒張，均沒收。
    事    實
一、乙○○明知片名「H2─與你同在的日子」及「在世界中心呼
    喊愛」等視聽光碟係基本國際股份有限公司（下稱基本公司
    ）視聽著作之臺灣專屬被授權人，非經該著作權人同意或授
    權，不得擅自重製或散布，竟基於意圖銷售而擅自以重製於
    光碟之方法侵害他人著作權，及明知係侵害著作財產權之重
    製光碟而散布之概括犯意，自民國94年12月間起至95年1 月
    間止，向姓名、年籍不詳之人購買前述2 著作權光碟片後，
    未經上開著作權人同意，即在其位於桃園縣中壢市○○路50
    5 號4 樓住處，以重製於光碟之方法，利用其所有之電腦設
    備，連續擅自重製光碟，並於上址利用其所有之電腦設備（
    內含建燒錄機1 台），在雅虎奇摩拍賣網站上（網址：http
    ://tw.bid.yahoo.com/），以「wujan1202 」之帳號刊登販
    賣前開影音重製光碟，並以其電子郵件帳號「wujan1202@ya
    hoo.com.tw」與新竹國際商業銀行00000000000 號帳戶，作
    為與訂購者聯絡方法、匯款之用，而以每片新臺幣（下同）
    150 元之價格，販售予不特定顧客，並於顧客將交易金額匯
    入前揭帳戶內後，其再將上開重製光碟以郵寄方式送交顧客
    ，以此方式連續重製、散布盜版光碟，侵害著作財產權。嗣
    於95年7 月3 日15時50分許，經警持搜索票於上開處所執行
    搜索而查獲，並扣得其所有電腦主機1 台（含內建燒錄機1
    台）、盜版光碟3 片、寄件信封7 張等物。
二、案經基本公司訴由內政部警政署保二總隊第一大隊移送臺灣
    桃園地方法院檢察署檢察官偵查起訴。
    理    由
一、按刑事訴訟法第273 條之1 規定除被告所犯為死刑、無期徒
    刑、最輕本刑為三年以上有期徒刑之罪、或高等法院管轄第
    一審案件者外，於審判期日前之程序進行中，被告先就被訴
    事實為有罪之陳述時，審判長得告知被告簡式審判程序之旨
    ，並聽取當事人、代理人、辯護人及輔佐人之意見後，裁定
    進行簡式審判程序。經查，本件被告乙○○被訴違反著作權
    法乙案，非前開不得進行簡式審判程序之案件，經被告於本
    院行準備程序時就被訴事實為有罪之陳述，且經法官告知被
    告簡式審判程序之旨，聽取被告及檢察官之意見後，爰依上
    開刑事訴訟法第273條之1之規定，裁定改依簡式審判程序審
    判之，合先敘明。
二、上揭事實，業據被告乙○○於本院審理中坦承不諱，核與證
    人甲○○即基本公司之代理人之指述情節相符，並有卷附臺
    北市政府營利事業登記證、專屬授權書、原產證明、現場照
    片6 張、雅虎奇摩拍賣網站上之相關網頁資料、新竹商業銀
    行所出具之印鑑資料、國泰世華銀行MyATM 明細表- 拍賣付
    款明細表及扣案盜版光碟3 片、寄件信封7 張及電腦主機1
    台（含內建燒錄機1 台）在卷可稽。是被告前開自白與事實
    相符合，堪以採信。本件事證明確，被告之犯行洵堪認定，
    應依法論罪科刑。
三、論罪之依據：
  (一)查被告行為後，刑法於94年2 月2 日公布，於95年7 月1 日
    施行，其中修正第2 條、第41條第1 項前段、第55條、第56
    條規定。按行為後法律有變更者，適用行為時之法律，但行
    為後之法律有利於行為人者，適用最有利於行為人之法律，
    現行刑法第2 條第1 項訂有明文。此條規定乃與刑法第1 條
    罪刑法定主義契合，而貫徹法律禁止溯及既往原則，係規範
    行為後法律變更所生新舊法律比較適用之準據法，是刑法第
    2 條本身雖經修正，但刑法第2 條既屬適用法律之準據法，
    本身尚無比較新舊法之問題，應一律適用裁判時之現行刑法
    第2 條規定以決定適用之刑罰法律，先予辨明。又以本次刑
    法修正之比較新舊法，應就罪刑有關之共犯、未遂犯、想像
    競合犯、牽連犯、連續犯、結合犯，以及累犯加重、自首減
    輕暨其他法定加減原因（如身分加減）與加減例等一切情形
    ，綜其全部罪刑之結果而為比較，最高法院95年5 月23日著
    有95年度第8 次刑庭會議決議可資參照，再按比較適用最有
    利於行為人之法律，應就罪刑有關之一切情形比較其全部結
    果，而為一體之適用，不應一部分適用新法，一部分適用舊
    法，最高法院29年上字第964 號判例意旨參照。查(1)刑法第
    55條牽連犯及第56條連續犯之規定業於94年1 月7 日修正刪
    除，並於95年7 月1 日施行。是於新法修正施行後，被告之
    數犯罪行為，即須分論併罰。此刪除雖非犯罪構成要件之變
    更，但顯已影響行為人刑罰之法律效果，比較新、舊法結果
    ，自應以被告行為時之法律即舊法論以連續犯、牽連犯對被
    告較為有利。(2)刑法第41條第1 項前段關於易科罰金折算標
    準部分：修正前刑法第41條第1 項前段規定：「犯最重本刑
    為5 年以下有期徒刑之刑之罪，而受6 月以下有期徒刑或拘
    役之宣告，因身體、教育、職業、家庭之關係或其他正當事
    由，執行顯有困難者，得以1 元以上3 元以下折算1 日，易
    科罰金。」；又被告行為時之易科罰金折算標準，修正前罰
    金罰鍰提高標準條例第2 條前段（現已刪除）規定，就其原
    定數額提高為100 倍折算1 日，因此被告行為時之易科罰金
    折算標準，應以銀元300 元折算1 日，經折算為新臺幣後，
    應以新臺幣900 元折算1 日。惟修正後刑法第41條第1 項前
    段則規定：「犯最重本刑為5 年以下有期徒刑之刑之罪，而
    受6 月以下有期徒刑或拘役之宣告者，得以新臺幣1,000 元
    、2,000 元、3,000 元折算1 日，易科罰金。」，比較修正
    前後之易科罰金折算標準，仍以95年7 月1 日修正公佈施行
    前之規定，較有利於被告。(3)綜合上述各條文修正前、後之
    比較，揆諸前揭最高法院決議、判例意旨及修正後刑法第2
    條第1 項前段、後段規定之「從舊、從輕」原則，及法律一
    體適用，不容割裂之原則，自應適用被告行為時之法律，即
    修正前刑法之相關規定予以論處。
  (二)核被告所為，係違反著作權法第91條第3 項、第2 項之意圖
    銷售而擅自以重製於光碟之方法侵害他人之著作財產權罪及
    同法第91條之1 第3 項、第2 項之明知係侵害著作財產權之
    重製物為光碟而散布罪。其意圖散布而持有盜版影音光碟之
    低度行為，為散布之高度行為所吸收，不另論罪。被告先後
    多次意圖銷售而重製及散佈販賣盜版光碟行為，均時間緊接
    ，觸犯構成要件相同之罪名，顯係基於概括犯意為之，均為
    連續犯，均應依修正前刑法第56條規定以一罪論。另修正前
    刑法第56條之規定係「得」加重其刑，顯係賦予法院裁量權
    ，而非必予加重，甚為明確。被告所犯上開各罪間，有方法
    目的之牽連關係，應依修正前刑法第55條規定，從一重之意
    圖銷售以重製於光碟之方法侵害他人之著作財產權罪。爰審
    酌被告為一己私利而不尊重他人辛勤智慧創作成果，尚未賠
    償被害人等損失，惟犯後坦承犯行，態度尚佳，及其前述之
    犯罪手段、所生危害及所獲利益、查扣盜版光碟數量等一切
    情狀，量處如主文所示之刑，並諭知易科罰金之折算標準。
    扣案之盜版光碟3 片（其中扣案2 片與本案無關），均係被
    告所有且係其犯罪所得之物，另扣案之電腦主機1 台（含內
    建燒錄機1 台）及寄件信封7 張，則係被告所有且係供其犯
    罪所用之物，已據被告供述明確在卷，自應均依著作權法第
    98條規定，宣告沒收。
據上論斷，應依刑事訴訟法第273條之1第1項、第299條第1 項前
段，著作權法第91條第3項、第2項、第91條之1第3項、第2 項、
第98條，修正後刑法第2條第1項前段、修正前刑法第11條、第56
條、第55條、第41條第1 項前段，刪除前罰金罰鍰提高標準條例
第2 條，判決如主文。
本案經檢察官何嘉仁到庭執行職務。
中    華    民    國    95    年    11    月    1     日
                      臺灣桃園地方法院刑事第七庭
                          法  官  賴淑美
以上正本證明與原本無異。
如不服本判決，應於送達後10日內，向本院提出上訴狀。
                          書記官  陳育君
中    華    民    國    95    年    11    月    1     日
附錄論罪科刑法條：
著作權法第91條
擅自以重製之方法侵害他人之著作財產權者，處 3 年以下有期徒
刑、拘役，或科或併科新臺幣 75 萬元以下罰金。
意圖銷售或出租而擅自以重製之方法侵害他人之著作財產權者，
處6 月以上五年以下有期徒刑，得併科新臺幣20萬元以上2 百萬
元以下罰金。
以重製於光碟之方法犯前項之罪者，處 6 月以上 5 年以下有期
徒刑，得併科新臺幣 50 萬元以上 5 百萬元以下罰金。
著作僅供個人參考或合理使用者，不構成著作權侵害。
著作權法第91條之1
擅自以移轉所有權之方法散布著作原件或其重製物而侵害他人之
著作財產權者，處3 年以下有期徒刑、拘役，或科或併科新臺幣
五十萬元以下罰金。
明知係侵害著作財產權之重製物而散布或意圖散布而公開陳列或
持有者，處3 年以下有期徒刑，得併科新臺幣7 萬元以上75 萬
元以下罰金。
犯前項之罪，其重製物為光碟者，處 6 月以上 3 年以下有期徒
刑，得併科新臺幣20萬元以上2 百萬元以下罰金。但違反第87條
第4款 規定輸入之光碟，不在此限。
犯前二項之罪，經供出其物品來源，因而破獲者，得減輕其刑。


司法院資訊處製作；財團法人民間司法改革基金會備份。
